【裁判字號】    89,毒抗,967
【裁判日期】    891031
【裁判案由】    毒品危害防制條例
【裁判全文】
臺灣高等法院刑事裁定                            八十九年度毒抗字第九六七號
    抗    告    人
    即受戒治處分人  甲○○
右列抗告人因毒品危害防制條例案件，不服臺灣士林地方法院中華民國八十九年九月
三日裁定（八十九年度毒聲字第一七一二號）提起抗告，本院裁定如左：
    主  文
抗告駁回。
    理  由
一、本件抗告意旨略以：原裁定認抗告人於民國八十九年七月十三日採尿前四日某時
    有施用第二級毒品安非他命之行為，惟抗告人於八十九年七月十二日始由臺灣台
    北戒治所辦理出所，在此之前仍受戒治處分，自無施用第二級毒品安非他命之可
    能。又抗告人於保護管束期間，均依規定辦理報到並受尿液檢驗，檢驗結果均認
    抗告人無施用毒品之行為，且台北市政府警察局中山分局及台北縣警察局淡水分
    局曾於八十九年八、九月間前往抗告人住處突擊檢驗尿液結果，亦查無抗告人有
    任何施用毒品之行為，依此可知，抗告人並無施用毒品之事實，原裁定所採證據
    （即尿液檢體監管紀錄表）固稱委託之機關以酵素免疫分析法初步檢驗，再以氣
    相層析質譜儀法確認後，結果呈安非他命及甲基安非他命陽性反應，惟該檢驗結
    果是否即足證抗告人有施用第二級毒品之行為，本非無疑，檢察官並未依法囑託
    複驗而遽以該檢驗結果認為抗告人有施用第二級毒品之行為，尚難認為合於常理
    。又依毒品危害防制條例施行細則第十六條第二、三款規定觀之，毒品危害防制
    條例第十二條第二項所稱違反保護管束應遵守事項情節重大者，應指於保護管束
    期間因故意更犯施用毒品罪，經法院裁定送勒戒處所觀察勒戒或有違反保安處分
    執行法第七十四條之二情節重大等規定之情事相當者為限，同條第五款固認如有
    其他重大事由，足認難以達成觀護戒治之效果者，亦得認定有違反保護管束應遵
    守事項情節重大，然由上述規定可知，法院倘以受停止戒治裁定人有施用毒品之
    行為為理由，撤銷停止戒治裁定時，應以其有故意犯施用毒品罪之行為且經法院
    裁定送觀察勒戒者為限，原審既未依法裁定將抗告人送勒戒處所觀察勒戒，即遽
    以撤銷停止戒治，自難謂於法有合。又保安處分執行法第七十四條之二所謂保護
    管束期間應遵守之事項，抗告人並無違背，原裁定誤認抗告人有再施用第二級毒
    品安非他命之行為，並持以為抗告人有足認難以達觀護戒治效果之情事，撤銷停
    止戒治之裁定，不僅與抗告人嗣後所為檢驗結果均認無施用毒品之情形不符，亦
    有擴張解釋毒品危害防制條例施行細則第十六條第五款之違誤。退萬步言，縱抗
    告人確有施用第二級毒品安非他命之情事，惟抗告人現今既已徹底戒除施用毒品
    惡習，且有正當工作，並有年逾八十歲之老父及三名幼女亟待扶養，衡其情節，
    實有停止戒治之必要，以達毒品危害防制條例鼓勵受戒治人遷過向善之立法旨趣
    ，並符人情，為此提起抗告云云。
二、經查：按毒品危害防制條例第二十二條第二項規定，違反保護管束應遵守事項情
    節重大者，得由檢察官聲請法院裁定撤銷停止戒治。又毒品危害防制條例施行細
    則第十六條規定：本條例第二十條第四項、第二十二條第二項所稱違反保護管束
    應遵守事項情節重大，應斟酌下列情形認定之：一保護管束期間因故意更犯罪，
    受有期徒刑以上刑之宣告者。二保護管束期間因故意更犯本條例第十條之罪，經
    法院裁定送勒戒處所觀察、勒戒者。三違反保安處分執行法第七十四條之二或少
    年及兒童管訓事件執行辦法第九條第一項之規定，情節重大者。四違反本條例第
    二十五條之規定，經通知無正當理由不到場或到場而拒絕尿液之採驗達三次以上
    者。五有其他重大事由，足認難以達成觀護戒治之效果者。依該條規定觀之，違
    反保護管束應遵守事項是否情節重大，應以其已否至足認難以達成觀護戒治效果
    為斷，該條第一至第四款規定，應屬例示規定，非謂情節重大者僅以該四款規定
    情形為限。抗告人於八十九年七月十三日至臺灣士林地方法院檢察署觀護人處報
    到，經採集尿液，送該署委託之機關以酵素免疫分析法初步檢驗，再以氣相層析
    質譜儀法確認，結果呈安非他命及甲基安非他命陽性反應，此有臺灣士林地方法
    院檢察署受保護管束人尿液檢體監管紀錄表一份足佐。堪認抗告人於保護管束期
    間之八十九年七月十三日採尿前四日內某時，有施用第二級毒品安非他命之行為
    。雖依卷附之本院被告全國前案記錄表，足悉抗告人並未於保護管束期間因故意
    更犯毒品危害防制條例第十條之罪而經法院裁定送勒戒處所觀察、勒戒，惟如前
    述，上開毒品危害防制條例施行細則第十六條第一至四款之規定僅為例示規定，
    非謂情節重大僅以此為限。抗告人於停止戒治付保護管束期間，既有再施用毒品
    之舉，其顯已違反保護管束應遵守事項，且其受保護管束之目的在戒治施用毒品
    之惡習，惟其卻續予施用，顯已足認其僅受保護管束難以達成觀護戒治之效果，
    依前開毒品危害防制條例第十六條第五款規定，自屬情節重大，而應撤銷停止戒
    治。原裁定依毒品危害防制條例第二十二條第二項之規定，裁定抗告人撤銷停止
    戒治，令入戒治處所施以強制戒治，核無不合，本件抗告並無理由，應予駁回。
三、據上論結，應依刑事訴訟法第四百十二條，裁定如主文。
中    華    民    國    八十九    年        十        月      三十一    日
                            臺灣高等法院刑事第十五庭
                                審判長法  官  房  阿  生
                                      法  官  胡  泉  田
                                      法  官  雷  元  結
右正本證明與原本無異。
不得再抗告。
                                      書記官  梁  雅  華
中    華    民    國    八十九    年        十一      月      三        日


司法院資訊處製作；財團法人民間司法改革基金會備份。
